【裁判字號】    89,上易,225
【裁判日期】    890411
【裁判案由】    妨害家庭等
【裁判全文】
臺灣高等法院高雄分院刑事判決                    八十九年度上易字第二二五號
    上訴人      台灣高雄地方法院檢察署檢察官
    被  告      丁○○
    上訴人      丙○○
    即被告
右上訴人因被告傷害等案件，不服臺灣高雄地方法院八十八年度易字第三三五一號中
華民國八十八年十二月十四日第一審判決（起訴案號：臺灣高雄地方法院檢察署八十
七年度偵字第二五六０七號、八十八年度偵字第二九九七號、六七五八號），提起上
訴，本院判決如左：
      主      文
上訴駁回。
      事      實
一、丙○○於民國八十六年間因工作之故而認識六十九年十月二十九日出生之乙○○
    ，因乙○○於交往之初即告知丙○○其係六十九年出生，丙○○因而明知乙○○
    於八十六年時係十六歲以上未滿二十歲之人，竟於八十六年七月間，和誘當時十
    六歲以上未滿二十歲之乙○○脫離家庭，與其在高雄縣大寮鄉某處同居，並於一
    、二個月後，始發生性關係，直至八十七年六月間，因丙○○入伍服役，乙○○
    始離開該同居處所，自行租屋居住於高雄市三民區某處，嗣於八十七年十一月二
    日二十二時三十分許，乙○○之父甲○○在高雄市新興區○○○路及玉竹一街口
    尋獲乙○○，甲○○始知和誘乙○○離家之人為丙○○。
二、案經甲○○訴由高雄市政府警察局新興分局移送臺灣高雄地方法院檢察署偵查起
    訴。
      理      由
壹、被告丙○○部分：
一、訊據上訴人即被告丙○○除否認係其引誘乙○○脫離家庭，辯稱：因乙○○家庭
    生活不美滿，主動打電話給我，要我帶她離家出走，並非我引誘云云，餘均坦承
    不諱，然查被告於原審審理時已坦承確有和誘乙○○離家之事實（原審卷第二十
    五頁背面），核與被害人乙○○於警訊供稱：丙○○提議要帶我出去玩，我說不
    可以，但他一直慫恿我，我禁不起他的鼓動，所以就和他一起離家等語（警訊卷
    第四頁背面），其於偵查中亦指稱：丙○○有向我說叫我離家，叫我考慮一下，
    之後我考慮後才叫黃某來接我等語（偵字二五六０七號卷第三十三頁背面），足
    徵乙○○離家確係被告所引誘無訛，被告前開所辯顯屬卸責之詞，自不足採。被
    告事證明確，犯行實堪認定。
二、核被告丙○○所為，係犯刑法第二百四十條第一項之罪。原審因認被告犯上述之
    罪，而適用刑法第二百四十條第一項、第四十一條，罰金罰鍰提高標準條例第二
    條之規定，並審酌被告丙○○於原審坦承犯行，態度良好，且為本件犯行時年甫
    十七，因年輕識淺，一時情感衝動方罹刑章，惡性非鉅，先前亦無任何犯罪前科
    ，有本院被告全國前案紀錄表一紙在卷可稽，素行尚可等一切情狀，量處有期徒
    刑三月，並諭知易科罰金之折算標準，以為懲儆。其認事用法，並無不合，量刑
    亦屬適當，被告上訴意旨否認犯罪，指摘原判決不當，為無理由，應予駁回。又
    被告請求宣告緩刑，然被告並未取得告訴人甲○○之原諒，甲○○亦當庭表示不
    願原諒被告，故本院認不宜宣告緩刑，併此明。
貳、被告丁○○部分：
一、公訴意旨略以：被告丁○○為乙○○之男友，於八十八年一月二十四日二十三時
    三十分許，在高雄市新興區○○○路一四五巷十九號六樓之二，為乙○○不願再
    與其交往，竟基於普通傷害之故意，出手毆打乙○○，致李筱珙受有鼻部、右頰
    、左眼瞼、下唇、下頜挫傷各約一×一公分、四×一．五公分、二×０．五公分
    、二×０．五公分、頸部擦傷約三×一六×０．五公分等之傷害。因認被告丁○○涉犯刑法第二百七十七條第一項之傷害罪嫌等語。
二、公訴人認被告丁○○涉犯右開犯行，係以被害人乙○○於警訊時供稱：伊所受之
    傷，是伊要離開丁○○，丁○○不願意，二人拉扯造成的等語；並以被害人乙○○所提出之驗傷診斷書一紙等情，為主要論據。訊據被告丁○○堅詞否認有何傷
    害犯行，辯稱：乙○○所受之傷，並非其毆打所造成，係因乙○○之父甲○○在
    盛怒之下，出手連續掌摑乙○○耳光所造成等語。
三、按犯罪事實應依證據認定之，無證據不得推定其犯罪事實；又不能證明被告犯罪
    ，應諭知無罪之判決。刑事訴訟法第一百五十四條及第三百零一條分別定有明文
    。次按，被害人之陳述如無瑕疵，且就其他方面調查又與事實相符，固足採為科
    刑之基礎，倘其陳述尚有瑕疵，則在未究明前，遽採為論罪科刑之根據，即難認
    為適法，最高法院六十一年台上字第三０九九號著有判例可資參照。另告訴人之
    告訴，係以使被告受刑事訴追為目的，是其陳述是否與事實相符，仍應調查其他
    證據以資審認，最高法院五十二年度台上字第一三００號亦著有判例可供查考。
    經查：
（一）被害人乙○○於八十八年一月二十四日案發當日至高雄市政府警察局新興分局
      中山派出所接受訊問，自八十八年一月二十四日二十三時至翌日三時約四小時
      之時間內，共計製作二份警訊筆錄；在第一次警訊筆錄中，乙○○陳稱：「我
      不跟我父親回家（因回家我父親會打我），結果我父親就出手打我臉部左眼下
      成傷及脖（子），也打丁○○」等語（見高雄市政府警察局新興分局中山派出
      所八十八年元月二十四日二十三時五十分乙○○第一次警訊筆錄），惟在相隔
      不到三小時即八十八年元月二十五日凌晨二時五十分，在相同地點所製作之第
      二次警訊筆錄，乙○○卻改稱：「（傷勢如何來？）因我不要與丁○○在一起
      ，我要離開，他不讓我離開，拉扯所造成的」等語（見高雄市政府警察局新興
      分局中山派出所八十八年元月二十五日二時五十分乙○○第二次警訊筆錄）；
      經證人即當時製作上開二份警訊筆錄之員警蔡秋炎於原審到庭證稱：二次筆錄
      均為我製作，因第一次筆錄乙○○之家長（即甲○○）不同意筆錄內容，說要
      照他的意思去做，所以才有第二次筆錄，在製作筆錄中我曾與乙○○的家長有
      口角，第一次警訊筆錄是我與乙○○在偵訊室而已，而第二次筆錄在辦公室做
      的，他（指甲○○）在旁邊等語（見原審法院八十八年十月五日訊問筆錄），
      則乙○○二次警訊筆錄顯然是在甲○○不滿乙○○第一份筆錄所供，而要乙○○翻異前供，改為不利被告之供詞甚明，乙○○第二份警訊筆錄內容之真實性
      ，已堪懷疑。況由乙○○所提出之驗傷診斷書，其上係載明乙○○所受有之傷
      害為鼻部、右頰、左眼瞼、下唇、下頜挫傷各約一×一公分、四×一．五公分
      、二×０．五公分、二×０．五公分、頸部擦傷約三×一六×０．五公分等，
      傷害部位均集中於頭、頸部，與其所供二人因口角而生拉扯，則傷害應集中於
      手部有所歧異，是以右揭傷害顯非乙○○與被告丁○○二人拉扯所造成，亦顯
      見被害人乙○○上揭第二次警訊筆錄中供稱上開傷害係伊與丁○○拉扯所造成
      ，與事實不符，益徵被害人乙○○並不願指證被告有傷害犯行，故其供詞故意
      避重就輕，自難以該警訊筆錄，遽為被告丁○○不利之認定。
（二）告訴人甲○○雖於原審及本院調查時指稱：我和我太太李柯瓊惠到現場，被告
      一直不開門，我太太通知警方，警方到場時，被告才開門，開門時我看見女兒
      頭上有傷且淤血，喉嚨、鼻樑有流血，臉部也有傷，我與我太太到場時仍有打
      鬧聲等語，我女兒出來時跟我說她要離開被告，被告不讓她離開，出手打她等
      語，李柯瓊惠於本院調查時亦附和其詞。然甲○○於案發當日經警訊問時卻係
      稱：警方到場時在場者有丁○○及其父母、我及我女兒等五人，我不知道之前
      發生何事，我見到我女兒受傷，我女兒及脖子上的傷勢我毫不知情等語（高雄
      市政府警察局新興分局中山派出所八十八年元月二十五日一時十五分甲○○警
      訊筆錄），復於檢察官偵查時具狀稱：八十八年一月二十四晚間十時三十分許
      ，當告訴人到達現場時，被告丁○○與乙○○共處一室，正值被告丁○○在毆
      打乙○○，用手勒住乙○○之頸部，並將乙○○大力推至桌角致乙○○鼻子撞
      到桌子，鼻樑流血等語（見偵字第六七五八號卷宗第一頁背面），則告訴人指
      訴被告傷害其女兒，或稱是親自目睹或稱是乙○○所告之，其並未目睹，供詞
      前後已有出入。本院依被告聲請傳訊到場處理之警員謝夫、楊旭富，其二人
      供稱：我們到現場時，門是打開的，現場是一小女孩（指乙○○）和一男生（
      指被告）在床邊抱在一起哭，雙方說著愛對方，並有和告訴人吵架等語（本院
      卷第四十二頁正背面），與告訴人於本院供述之情節大相逕庭，益徵告訴人指
      訴被告毆打乙○○為不實，且由前開警員之供詞，顯見被告與乙○○難分難捨
      ，怎可能如告訴人所稱乙○○要離開被告，被告不願乙○○離開而出手毆打之
      情節﹖至於乙○○之母吳於本院調查時稱甲○○並未與製作筆錄之警員發
      生爭吵及乙○○於警訊時確有說是被告打她等語，亦與事實不符，不足為被告
      不利之證據。
四、此外尚乏積極證據足證被告丁○○有傷害犯行，自屬不能證明被告犯罪，原審因
    之諭知被告無罪，核無不合，檢察官上訴意旨猶執陳詞，指摘原判決諭知被告無
    罪不當，為無理由，應予駁回。
據上論結，應依刑事訴訟法第三百六十八條，判決如主文。
本案經檢察官林炳雄到庭執行職務。
中      華      民      國    八十九      年    四     月     十  一    日
                              臺灣高等法院高雄分院刑事第七庭
                                  審判長法官  王光照
                                        法官  黃壽燕
    法官  黃憲文
右正本證明與原本無異。
不得上訴。
                                      書記官  謝永祥
中    華    民    國     八十九     年       四       月    十  三      日
附錄：本判決論罪科刑法條：
刑法第二百四十條第一項
  和誘未滿二十歲之男女脫離家庭或其他有監督權之人者，處三年以下有期徒刑。
                                                                        Ｆ


司法院資訊處製作；財團法人民間司法改革基金會備份。
